臺灣高等法院臺中分院刑事判決　　　　 96年度上易字第670號
上　訴　人
即　被　告　乙○○
選任辯護人　劉正穆　律師
　　　　　　徐宏澤　律師
上列上訴人因竊盜案件，不服臺灣苗栗地方法院95年度易字第84
2號中華民國96年2月13日第一審判決（起訴案號：臺灣苗栗地方
法院檢察署95年度偵字第3135號），提起上訴，本院判決如下：
    主  文
原判決撤銷。
乙○○竊盜，處有期徒刑捌月。
    事  實
一、乙○○（涉犯竊佔罪部分，業經檢察官另為不起訴處分確定
    ）前有贓物、竊盜、賭博等多次犯行（不構成累犯）；其於
    民國（下同）94年6月間，以每月新台幣（下同）1萬元之代
    價，向田貴顏（涉犯竊佔罪部分，業經檢察官另為不起訴處
    分確定）租得苗栗縣所有，由苗栗縣政府管理坐落苗栗縣銅
    鑼鄉○○段第662地號、第664地號兩筆土地之「使用權」，
    作為堆置砂石及攪拌混凝土之作業區。詎乙○○竟意圖為自
    己不法之所有，自95年3月27日起， 雇工在上開銅鑼鄉○○
    段662地號土地上盜採土石，並於95年3月29日上午開始，以
    每日1700元工資僱用不知情之鄭瑞椿（業經檢察官為不起訴
    處分確定）操作挖土機，以每半日工資2500元，僱用不知情
    之林雲溪（業經檢察官為不起訴處分確定）駕駛拼裝鐵牛車
    ，以每日工資5500元僱用不知情之徐集生（業經檢察官為不
    起訴處分確定）駕駛拼裝鐵牛車，將所盜採之土石載運至附
    近由張國鴻所經營之「福宏砂石場」堆置伺機販售，總計盜
    採土石之面積如土地複丈成果圖B、E所示之範圍，數量計約
    2400立方公尺。 嗣於95年3月29日上午11時30分許，為苗栗
    縣警察局刑警大隊員警會同苗栗縣政府建設局人員當場查獲
    。
二、案經苗栗縣警察局移送台灣苗栗地方法院檢察署檢察官偵查
    起訴。
    理  由
一、訊據上訴人即被告乙○○於本院九十六年五月三日審理時，
    對於上開竊盜犯行坦承不諱，並經證人田貴顏、鄭瑞椿、林
    雲溪、徐集生、張國鴻、苗栗縣政府建設局土石管理課河川
    駐衛警林鴻泉、徐信良等人分別於警詢時及檢察官偵查中證
    述屬實。而被告乙○○盜採土石之範圍，先經苗栗縣政府及
    苗栗縣警察局刑警隊人員， 於95年3月29日履勘現場時發現
    ，現場開挖範圍概估，長約40公尺、寬約15公尺， 深約4公
    尺， 土石數量約2400立方公尺（40154＝2400），以目
    前市場砂石價格每立方公尺約250元計算 ，共計價值約60萬
    元，有會勘紀錄在卷足憑（偵字第1828號卷(一)第58頁、第59
    頁）。現場再經檢察官於95年5月3日履勘後，並命地政人員
    測量被開挖土地之範圍，開挖之範圍則如土地複丈成果圖所
    示B、E之範圍，此亦有履勘現場筆錄（偵字第1828號卷(一)第
    176頁）、苗栗縣銅鑼地政事務所95年6月8日銅地二字第095
    0003005號函附土地複丈成果圖（偵字第1828號卷(二) 第9-14
    頁）在卷足參。被告乙○○盜採土石之範圍及深度，既如上
    述會勘紀錄所載情形，顯然被告乙○○於原審及本院準備程
    序時供稱：其挖取之土石僅有五、六百立方公尺云云，應係
    避重就輕之詞，仍應以會勘紀錄所估算為準。此外復有現場
    照片8張、警繪現場圖1份、轉讓書1份 、苗栗縣銅鑼地政事
    務所95年9月7日銅地二字第0950004710號函附土地登記公務
    用謄本2份、 苗栗縣銅鑼地政事務所95年11月16日銅地二字
    第0950005994號函附土地登記公務用謄本2 份及土地登記簿
    謄本2份等在卷足資佐證。 是被告乙○○有盜採土石之自白
    ，與事實相符，應堪採信。本件事證已臻明確，被告乙○○
    之竊盜犯行，洵堪認定，應依法予以論科。
二、查我國刑法業以中華民國九十四年二月二日總統華總一義字
    第09400014901號令修正公布第1～3、5、10、11、15、16、
    19、25～27、第四章章名、28～31、33～38、40～42、46、
    47、49、51、55、57～59、61～65、67、68、74～80、83～
    90、91-1、93、96、98、99、157、182、220、2 22、225、
    229-1、231、231-1、296-1、297、315-1、315-2、316、34
    1、343條條文；增訂第40-1、75-1條條文；刪除第56、81、
    94、97、267、322、327、331、340、345、350條條文 ；並
    自九十五年七月一日施行。被告行為後，其應適用之相關法
    律已有變更，茲就與本案適用有關之條文，比較說明如下：
    (一)法定刑中罰金刑部分：刑法第三十三條第五款業經修正公
    布，修正後刑法第三十三條第五款規定「罰金：新臺幣一千
    元以上，以百元計算之」，與修正前刑法第三十三條第五款
    規定「罰金：（銀元）一元以上」不同。比較新舊法結果，
    以舊法即行為時法較有利於被告，故依刑法第二條第一項前
    段規定，本案關於刑法第三百二十條第一項普通竊盜罪之法
    定刑罰金部分，自應適用行為時之法律規定決定其罰金部分
    之法定刑。(二)法定刑中罰金刑提高標準之新舊法適用：被告
    行為後，刑法施行法第一條之一於九十五年六月十四日經以
    華總一義字第09500085181號令修正公布增訂。修正增訂之
    刑法施行法第一條之一規定「中華民國九十四年一月七日刑
    法修正施行後（按指九十五年七月一日），刑法分則編所定
    罰金之貨幣單位為新台幣。九十四年一月七日刑法修正時，
    刑法分則編未修正之條文定有罰金刑者，自九十四年一月七
    日刑法修正施行後，就其所定數額提高為三十倍。但七十二
    年六月二十六日到九十四年一月七日新增或修正之條文，就
    其所定數額提高為三倍」。而本件被告所犯刑法三百二十條
    第一項普通竊盜罪， 其法定刑有罰金刑（銀元500元以下）
    ，且為刑法分則編未修正之條文而定有罰金刑者；於刑法施
    行法第一條之一修正增訂前，其貨幣單位為銀元，罰金刑之
    提高標準應適用罰金罰鍰提高標準條例第一條之規定「依法
    律應處罰金、罰鍰者，就其原定數額得提高為二倍至十倍。
    」而再依現行法規所定貨幣單位折算新臺幣條例第二條規定
    「現行法規所定金額之貨幣單位為圓、銀元或元者，以新臺
    幣元之三倍折算之。」如換算為新台幣，則該條法定刑罰金
    刑部分，應為罰金新台幣15000元以下（ 500元乘10乘3）。
    如適用刑法施行法第一條之一規定提高30倍，亦為新台幣15
    000元以下（500元乘30）。比較新舊法適用之結果，其關於
    法定刑為罰金部分之提高標準，新舊法均無不利之情形，故
    依刑法第二條第一項前段規定，自應適用行為時之法律即罰
    金罰鍰提高標準條例第一條及現行法規所定貨幣單位折算新
    臺幣條例第二條之規定。
三、核被告乙○○所為，係犯刑法第320條第1項之竊盜罪。被告
    乙○○利用不知情之怪手及拼裝鐵牛車司機盜採砂石，應論
    以間接正犯。被告乙○○連日來於密接時間，在同一地點盜
    採砂石，應論以接續犯。原審認被告犯罪事證明確，予以論
    罪科刑，固非無見。惟原判決就刑法修正後，關於前述應予
    比較說明之事項未予說明， 而逕適用修正後刑法施行法第1
    之1條規定， 自有未洽。被告上訴意旨認原審量刑過重，指
    摘原判決不當，雖無理由；惟原判決既有上述可議之處，即
    屬無可維持，自應由本院將原判決撤銷改判。爰審酌被告乙
    ○○貪圖土石價格之暴利，以設立堆置砂石及攪拌混凝土作
    業區為掩護，從事盜採公有土地內土石之不法勾當，牟取不
    法利益，理應重罰，惟念其犯後能坦白承認，深表悔意，且
    節省有限之司法資源等一切情狀，量處如主文第二項所示之
    刑，以資懲儆。至被告聲請本院對其為緩刑之宣告一節，查
    被告本件犯罪時間距前次所宣告之罪刑執行完畢日期雖已超
    過五年，惟被告前有贓物、竊盜等犯行，均經判處徒刑甚或
    強制工作，有台灣高等法院被告前案紀錄表在卷可按，自難
    以認其有「無再犯之虞」，而有以暫不執行其刑為當之情形
    ，其聲請本院對其為緩刑之宣告，自難准許，併予敘明。
據上論結，應依刑事訴訟法第三百六十九條第一項前段、第三百
六十四條、第二百九十九條第一項前段，刑法第二條第一項前段
、第三百二十條第一項，罰金罰鍰提高標準條例第一條前段，判
決如主文。
本案經檢察官甲○○到庭執行職務。
中　　華　　民　　國　　96　　年　　5 　　月　　17　　日
            刑事第四庭    審判長法　官  洪  耀  宗
                                法　官  劉  登  俊
                                法　官  江  德  千
上列正本證明與原本無異。
不得上訴。
                                書記官  吳  麗  琴
中　　華　　民　　國　　96　　年　　5 　　月　　17　　日
